【裁判字號】    88,親,60
【裁判日期】    890106
【裁判案由】    否認婚生子女
【裁判全文】
臺灣屏東地方法院民事判決  八十八年度親字第六十號
    原      告  丙○○
    訴訟代理人  林榮和律師
    複  代理人  鍾治漢律師
    被      告  甲○○      籍.
    兼      右
    法定代理人  乙○○      住.
右當事人間否認婚生子女事件，本院判決如左：
    主    文
確認被告甲○○非原告與被告乙○○之婚生子。
訴訟費用由原告負擔。
    事      實
甲、原告方面：
一、聲明：如主文第一項所示。
二、陳述：
  (一)原告與被告乙○○於民國八十四年十月三十一日結婚，婚後二年餘因感情不睦，
    原告於八十六年十月間離家，此後未再共同生活，並於八十八年一月七日協議離
    婚。
  (二)原告於八十八年九月十一日生下一子即被告甲○○，因受婚姻關係存續中妻之受
    胎所生子女推定婚生子女之故，致被告甲○○即受推定為原告與被告乙○○之婚
    生子。然被告甲○○實非原告與被告乙○○所生之婚生子，依民法第一千零六十
    三條第二項規定提起本訴，確認被告甲○○非原告與被告乙○○之婚生子。
三、證據：提出戶籍謄本一份，並聲請囑託私立高雄醫學院附設中和紀念醫院鑑定被
    告甲○○與原告、訴外人蔡明村之血緣關係。
乙、被告方面：
  (一)原告已離家許久，兩造於被告甲○○受胎期間亦無同居之事實，被告甲○○並非
    被告乙○○之子。
  (二)對於鑑定結果無意見。
    理      由
一、原告主張其與被告乙○○於八十四年十月三十一日結婚，迨至八十六年十月間因
    感情不睦原告因而離家，此後未再共同生活，並於八十八年一月七日協議離婚，
    業據其提出與其所述相符之戶籍謄本一份為證，且被告乙○○並不爭執，自堪信
    為真實。原告又主張其於八十八年九月十一日生下一子即被告甲○○，然被告甲
    ○○實非原告與被告乙○○之婚生子一節，則經本院依原告聲請囑託私立高雄醫
    學院附設中和紀念醫院鑑定被告甲○○與原告、訴外人蔡明村之血緣關係，依序
    檢驗血型ABO、Rh、D3S1358、vWA、FGA、Amelogenin、D8S1179、D21S11、
    D18S51  、D5S818、D13S317、D7S820，其鑑定結果回覆稱被告乙○○依序為B、
    CcDee、15,16、14,17、21,23、X,Y、14,16、29,32.2、13,19、11,12、10,11、
    9,13，原告依序為B、CCDee、15,16、14,17、22,23、X,X、11,16、29,32.2、
    19,22、9,11、9,10、11,13，訴外人蔡明村依序則為O、ccDEe、15,15、14,17
    、21,24、X, Y、10,14、29,31.2、12,13、11,12、10,11、9,12，累積ＰＩ值約
    為25002.181。ＰＩ值即父親指數，是〝設定父親（即蔡明村）是被告甲○○生
    父〞的機率與〝人口中任一隨機男子為被告甲○○的生父〞機率之比值，其比值
    為設定父親較隨機男子成為生父的可能性之倍率；累積ＰＩ值即在鑑定多個不同
    基因位時，各基因ＰＩ值的乘積稱之；親子鑑定只要累積ＰＩ值大於九九即可說
    實際上為父親，表示設定父親為真正父親的機率是一般人的九九倍，即機率為九
    九％。本鑑定報告之累積ＰＩ值為25002.181，已遠大於九九，實際上設定父親
    為父親之機率為九九‧九九九％，也就是說〝蔡明村為甲○○之生父〞機率為九
    九‧九九九％，因此〝蔡明村是甲○○的親生父親〞此一個假設由此次測試已可
    以證實。業有該院八十八年十月十五日（八八）高醫附秘字第五一○四號親子鑑
    定報告書及八十八年二月三日（八八）高醫附秘字第號函附卷可參。所謂〝蔡明
    村為甲○○之生父〞機率雖尚非百分之百確認有血緣關係，而是有親子血緣關係
    之可能性達百分之九十九點九，然依目前科學技術進展程度，縱未能達百分之百
    確定，惟既已達百分之九十九點九之可確定性，自屬可採。故顯見被告甲○○乃
    原告與訴外人蔡明村二人所生之子，則被告甲○○即不可能為原告與被告乙○○
    所生之子女，復為被告乙○○所是認，是原告此部分之主張亦堪信屬實。
二、按從子女出生日回溯第一百八十一日起至第三百零二日止，為受胎期間；妻之受
    胎，係在婚姻關係存續中者，推定其所生子女為婚生子女，民法第一千零六十二
    條第一項、第一千零六十三條第一項分別定有明文。再按民法第一千零六十三條
    第一項推定之婚生子女，如夫妻之一方能證明妻非自夫受胎者，得於知悉子女出
    生之日起，一年內提起否認之訴，同條第二項亦有明文。本件原告於八十八年九
    月十一日生下被告甲○○，回溯其受胎期間既係在其與被告乙○○婚姻關係存續
    中，則依法推定被告甲○○為原告與被告乙○○之婚生子，準此，原告於知悉被
    告甲○○出生之日起一年內，即於八十八年十月十四日向本院提起本件訴訟，於
    法有據。再原告受胎懷有被告甲○○期間，並未與被告乙○○同居，且被告甲○
    ○亦非自被告乙○○受胎一節，依據本院囑託私立高雄醫學院附設中和紀念醫院
    鑑定被告甲○○與原告、訴外人蔡明村之血緣關係，顯示被告甲○○之生父為訴
    外人蔡明村之機率達百分之九十九點九，足見被告甲○○不可能為原告與被告乙
    ○○所生，是原告主張被告甲○○非其與被告乙○○之婚生子之事實，即屬可採
    。綜上，原告主張，洵屬正當，應予准許。
三、結論：本件原告之訴為有理由，依民事訴訟法第七十九但書，判決如主文。
中      華      民      國    八十九    年      一      月      六      日
                                    臺灣屏東地方法院民事第一庭
~B法      官  洪乙心
右為正本，係照原本作成。
如不服本判決，應於送達後廿日內，向本院提出上訴狀。
~B法院書記官  蘇聰藝
中      華      民      國    八十九    年     一       月      七      日


司法院資訊處製作；財團法人民間司法改革基金會備份。
